【裁判字號】    98,婚,28
【裁判日期】    980302
【裁判案由】    離婚
【裁判全文】
臺灣高雄地方法院民事判決                98年度婚字第28號
原      告  甲○○○
被      告  乙○○
上當事人間離婚事件，本院於民國98年2 月9 日辯論終結，判決
如下：
    主  文
准原告與被告離婚。
訴訟費用由被告負擔。
    事 實 及 理  由
一、原告主張：兩造於民國71年5 月15日結婚後，共同居住於台
    北縣三重市，夫妻感情尚屬融洽，並育有二子溫國威、溫燈
    育。詎被告嗜賭，且積欠龐大賭債，為逃避債主之追索，原
    告始與被告於85年間決定舉家至高雄定居，並期被告能因此
    幡然悔悟。不料被告積習難改，依然嗜賭如命，再次欠下不
    少賭債，不僅常有債主打電話至家中向妻兒索討被告債務，
    且被告近8 年來亦從未分擔家計，導致兩造反目並分居達3
    年多，既被告未返家與原告共同生活，又無不能同居之正當
    理由，不僅有違背同居義務之客觀事實，亦有拒絕同居之主
    觀情事，顯係惡意遺棄原告於繼續狀態中；況兩造長期未共
    同生活，無從維繫夫妻生活，又屬難以維持婚姻之重大事由
    ，原告亦得訴請離婚，依民法第1052條第1 項第第2 款、第
    3 款、5 款、第2 項規定，以選擇合併方式，聲明請求判決
    ：如主文第1 項所示。
二、被告主張：因原告將住家門鎖換掉，二名子女亦不為其開門
    ，所以無法回家，迄今與原告已分居達3 年，夫妻情感不睦
    等語。
三、原告主張之上開事實，業據其提出戶籍謄本為證，並經證人
    即原告之子溫國威、溫燈育到庭證述無訛 (本院98年2 月9
    日審理筆錄)， 被告雖以前詞置辯，惟自認與原告情感不睦
    ，原告之主張，可認為真實。
四、按有民法第1052條第1 項以外之重大事由，難以維持婚姻者
    ，夫妻之一方得請求離婚，此觀民法第1052條第2 項前段之
    規定自明。又民法親屬編修正前，第1052條就裁判離婚原因
    ，原採列舉主義，於74年6 月3 日修正公布時，乃參酌外國
    破綻主義離婚法之精神，在同條增列第2 項「有前項以外之
    重大事由，難以維持婚姻者，夫妻之一方，得請求離婚」之
    規定，其立法本旨，乃以同條第1 項各款列舉之離婚原因，
    過於嚴格，故增列第2 項，即夫妻一方之事由，雖不備同條
    第1 項所列各款之要件，祇須按其事由之情節，在客觀上，
    確屬難以維持婚姻生活者，亦在得請求裁判離婚之列。而婚
    姻以雙方共同生活、相互扶持為目的，並以深摯情感為基礎
    ，如夫妻雙方婚姻生活之感情基礎業已破裂，且客觀上亦難
    以期待其回復者，即可認有難以維持婚姻之重大事由，而無
    強求其繼續維持婚姻關係之必要。查兩造分居已達3 年，夫
    妻情感不睦，為被告自承在卷（98年2 月9 日審理筆錄），
    前已述明，其於該期間，雙方關係均未改善，則雙方維持婚
    姻關係之感情基礎已不存在，亦難期有復合之可能。兩造間
    之婚姻業因重大事由難以維持，且該事由非應由原告一方負
    責。從而，原告依民法第1052條第2 項請求判決離婚，自無
    不合，應予准許。
      至原告另以選擇合併方式主張依民法第1052條其他各款請
    求判決離婚，因其另行請求判決離婚之訴訟標的已有理由，
    此部分無審酌必要，附此敘明。
五、訴訟費用負擔之依據：民事訴訟法第78條。
中    華    民    國    98    年    3     月    2     日
                  家事法庭  法  官  王俊隆
正本係照原本作成。
如不服本判決，應於送達後20日內，向本院提出上訴狀。
中    華    民    國    98    年    3     月    2     日
                            書記官  蔡金臻


司法院資訊處製作；財團法人民間司法改革基金會備份。
